【裁判字號】    88,交訴,107
【裁判日期】    900327
【裁判案由】    肇事遺棄罪等
【裁判全文】
臺灣桃園地方法院刑事判決                        八十八年度交訴字第一七號
    公訴人  臺灣桃園地方法院檢察署檢察官
    被  告  乙○○
右列被告因肇事遺棄等案件，經檢察官聲請簡易判決處刑（八十八年度偵字第一四九
八二號），經本院認有刑事訴訟法第四百五十一條之一第四項第三款之情形，不宜以
簡易判決處刑，而改依通常程序審理，判決如左：
    主    文
乙○○服用酒類，不能安全駕駛動力交通工具而駕駛，處有期徒刑參月；又駕駛動力
交通工具肇事，致人傷而逃逸，處有期徒刑捌月。應執行有期徒刑拾月，緩刑肆年。
被訴過失傷害部分公訴不受理。
    事    實
一、乙○○於民國八十八年八月十九日十八時至二十二時許，在桃園市○○路福利餐
    廳，和同事一起餐敘，其因飲酒過量，（於翌日凌晨二時五十八分，經警對其作
    酒後吐氣酒精濃度測試時，酒精濃度仍達每公升○．三八亳克），致精神狀態不
    佳，已不能安全駕駛汽車，猶駕駛車牌ＫＣ─二○七七號自小客車，於同年八月
    二十日凌晨零時二十分許，駕車行經桃園縣中壢市○○路、吉林二路口前，因酒
    後駕車操控力降低，致疏未注意車前狀況，不慎撞及行走之甲○○，致甲○○當
    場昏迷，受有左側顳枕葉顱內出血之傷害，已陷於無自救能力之狀態（過失傷害
    部分業據撤回告訴），乙○○知撞傷甲○○，雖下車查看，但竟未施以救助，另
    行起意駕車加速逃離現場，適甲○○之配偶丙○○騎乘機車外出尋找甲○○，目
    睹車禍之發生，並即趨車追趕，記下乙○○所駕駛之汽車車號，報警處理，再回
    到現場送甲○○就醫。
二、案經甲○○之配偶丙○○訴由台灣桃園地方法院檢察署檢察官偵查起訴。
    理    由
壹、程序部分：
    本件被告被訴傷害案件，原經檢察官聲請以簡易判決處刑，經本院認有刑事訴訟
    法第四百五十一條之一第四項第三款之情形，改依通常程序審理，合先敘明。
貳、實體部分：
甲、有罪部分：
一、訊據被告乙○○對於酒後駕車部分供承不諱，惟矢口否認有駕車撞傷被害人甲○○云云。惟查，右揭犯罪事實，業據被告於偵查中第一次訊問及本院八十九年一
    月七日訊問中自白不諱，核與告訴人丙○○於偵、審中指述之情節相符，並據證
    人即承辦警員唐光復證述明確，而被告於肇事當日凌晨二時五十八分作酒精濃度
    測試，被告飲酒後吐氣酒精濃度仍達每公升○。三八亳克，此有酒精測試單紀錄
    表在卷可參（見八十八年度核退字第一四三○號偵查卷第十頁），又被告所駕駛
    之前開汽車前擋風玻璃受撞擊凹損、風扇塑膠蓋亦有破損、前引擎蓋鈑金凹損，
    復有照片八張附卷可考（見八十八年度核退字第一四三○號偵查卷第十三頁及八
    十八年度偵字第一四九八二號偵查卷第七頁），被告酒後五小時，吐氣酒精濃度
    仍達每公升○．三八毫克，且被告酒後撞及路人，足見被告飲酒已經過量，並影
    響其精神意識，降低駕車之注意能力甚明，客觀上已達不能安全駕駛之危險狀態
    一節，洵堪認定。又被告駕車撞及被害人，致被害人當場昏迷，並受有左側顳枕
    葉顱內出血之傷害，已陷於無自救能力之狀態，復有長庚紀念醫院之診斷證明書
    一紙在卷可憑（見八十八年度核退字第一四三○號偵查卷第九頁），是被告嗣後
    稱不知情一節，為卸責之詞，為不可採。本件事證明確，被告犯行洵堪認定。
二、查被告飲酒後達不能安全駕駛交通工具之狀態，猶駕駛汽車，核其所為，係犯刑
    法第一百八十五條之三之公共危險罪。又查，被告駕車撞傷被害人，致被害人陷
    於無自救能力之狀態，未施予救助，而逕行逃逸，核其所為，係犯刑法第一百八
    十五條之四之肇事遺棄罪。按刑法於八十八年四月二十一日增訂第一百八十五條
    之四之肇事致人死傷逃逸罪，本條以處罰肇事後逃逸之駕駛人為目的，俾促使駕
    駛人於肇事後能對被害人即時救護，以減少死傷，是該罪之成立祇以行為人有駕
    駛動力交通工具肇事，致人死傷而逃逸之事實為已足，並不以被害人為無自救能
    人為必要，且在肇事致人死亡而逃逸之情形，無成立刑法第二百九十四條第一項
    遺棄罪餘地，兩相比較，刑法第一百八十五條之四肇事致人死傷逃逸罪之構成要
    件，較刑法第二百九十四條第一項遺棄罪為寬，且前者之法定刑度係參考後者而
    定，立法目的似有意將駕駛動力交通工具肇事致人受傷而逃逸行為之處罰，以前
    者之規定取代後者之意，且就肇事致死亡而逃逸者，亦依該罪科以刑責，俾促使
    駕駛人於肇事後能對被害人即時救護，以減少死傷。則在駕駛動力交通工具肇事
    ，致人受傷，使陷於無自救能力而逃逸之情形，該刑法第一百八十五條之四應為
    同法第二百九十四條第一項之特別規定，而應優先適用，附此敘明。被告所犯前
    開二罪間，犯意各別，行為互殊，應分論併罰。爰審酌被告酒後駕車，危害公眾
    往來之安全，肇事後竟駕車逃離現場，惡性非輕，惟事後尚知悔悟，與被害人達
    成民事和解，獲得被害人之宥恕並撤回過失傷害部分之告訴（詳後述），犯罪後
    態度尚稱良好及犯罪之動機、目的、手段、犯罪所生之危害等一切情狀，量處如
    主文所示之刑，並定應執行之刑。又被告未曾受有期徒刑以上刑之宣告，此有台
    灣高等法院被告全國前案紀錄表一紙在卷可憑，被告犯後經被害人宥恕不再追究
    刑責，本院認其係屬偶發之犯罪，經此論罪科刑之教訓，當知所警惕而無再犯之
    虞，所宣告之刑以暫不執行為適當，爰併宣告緩刑四年，以策自新。
乙、公訴不受理部分：
一、按告訴乃論之罪，告訴人於第一審辯論終結前得撤回其告訴，又告訴經撤回者，
    應諭知不受理之判決，刑事訴訟法第二百三十八條第一項、第三百零三條第三款
    分別定有明文。
二、公訴意旨另以：被告乙○○於八十八年八月二十日凌晨零時二十分許，酒後駕駛
    車牌ＫＣ─二○七七號自小客車，行經桃園縣中壢市○○路、吉林二路口前，疏
    未注意車前狀況，不慎撞及步行之被害人甲○○，致被害人受有左側顳枕葉顱內
    出血傷害。案經被害人之配偶丙○○訴請偵辦，因認被告另涉犯刑法第二百八十
    四條第一項之過失傷害罪嫌。惟查，前開罪名依刑法第二百八十七條前段規定，
    須告訴乃論，茲被告於本院審理期間與被害人達成民事和解，並經告訴人具狀撤
    回本件過失傷害告訴，此有和解書及撤回告訴狀各一份附卷可稽，揆諸前揭法文
    意旨，被告前開被訴過失傷害犯行部分，應諭知不受理之判決。
據上論斷，應依刑事訴訟法第四百五十二條、第二百九十九條第一項前段、第三百零
三條第三款，刑法第一百八十五條之三、第一百八十五條之四、第五十一條第五款、
第七十四條第一款，判決如主文。
本案經檢察官吳廣莉到庭執行職務。
中      華      民      國    九十    年      三      月      二十七    日
                              臺灣桃園地方法院交通法庭
                                  審判長法  官  王  兆  飛
                                        法  官  張  淑  芬
                                        法  官  李  桂  英
右正本證明與原本無異。
如不服本判決，應於判決送達後十日內向本院提出上訴狀( 應附繕本 )，上訴於
臺灣高等法院。
                                        書記官  梁  麗  雲
中      華      民      國    九十    年      三     月      二十七    日
附錄：本案論罪科刑法條全文：
刑法第一百八十五條之三
服用毒品、麻醉藥品、酒類或其他相關之物、不能安全駕駛動力交通工具而駕駛者，
處一年以下有期徒刑、拘役或三萬元以下罰金。
刑法第一百八十五條之四
駕駛動力交通工具者肇事，致人死傷而逃逸者，處六月以上五年以下有期徒刑。


司法院資訊處製作；財團法人民間司法改革基金會備份。
